臺灣板橋地方法院刑事判決　　　　　　　95年度訴字第3385號
公　訴　人　臺灣板橋地方法院檢察署檢察官
被　　　告　丙○○
上列被告因偽造文書等案件，經檢察官提起公訴（95年度偵字第
3509號），經本院改用簡式審判程序，判決如下：
    主  文
丙○○共同行使偽造公文書，足以生損害於公眾及他人，累犯，
處有期徒刑貳年。扣案偽造之「蔡明智」身分證壹張、汽車新領
牌照登記書壹張、車號八Ｕ- 八一七六號車牌貳面、合約（流當
契約）書、汽車買賣合約書、當票上偽造之「丁○○」之簽名共
伍枚、指印共陸枚及汽車新領牌照登記書上偽造之「丁○○」印
文壹枚、「交通部核定國瑞汽車股份有限公司代辦申請牌照檢驗
合格章」、「交路檢0000000號檢驗員莊育欽」、「台北
區監理所審核合格章」之公印文各壹枚均沒收之。
    事  實
一、丙○○前因詐欺案件，於民國 (下同)87 年6 月11日經臺灣
    高等法院以87年度上易字第2143號判處有期徒刑3 年2 月，
    並經最高法院以88年度台上字第1494號駁回上訴確定後，另
    因業務過失致死案件，於89年3 月16日經台灣高等法院以88
    年度交上更二字第24號判處有期徒刑6 月確定，於89年10月
    24日經台灣高等法院以89年度聲字第955 號裁定定其應執行
    刑有期徒刑3 年6 月確定，經送監執行，於91年7 月4 日縮
    短刑期假釋出監，甫於92年10月19日假釋期滿未經撤銷，視
    為執行完畢。詎其猶不知悔改，竟基於收受贓物之犯意，於
    93年2 月11日上午某時，在台北縣新莊市○○路某處，明知
    姓名年籍不詳綽號「阿民」之成年男子交付之懸掛偽造之8U
    -8176 號車牌2 面之自小客車 (按上開車體係乙○○所有於
    92年8 月21日21時15分許，在台北市○○區○○路「大潤發
    」側門前遭竊，其原車牌號碼為3E-0401 號，引擎號碼為1A
    Z0000000號、車身號碼為NV0-0000000 號，分別經不明人士
    先變造引擎號碼為1AZ0000000號、變造車身號碼為NV0-0000
    000 等車籍資料，而配置於乙○○遭竊之自小客車上，上開
    8U-8176 號車牌及其車身號碼、引擎號碼則均係登記丁○○
    所有，惟並未遭竊)， 係來路不明之贓物，亦明知懸掛於上
    開自小客車之車牌係偽造，其上引擎號碼及車身號碼經變造
    ，以及「阿民」所交付汽車行車執照、汽車新領牌照登記書
    及以丙○○相片換貼之「丁○○」身分證各乙張均係偽造，
    仍自「阿民」處一同收受之。嗣後，丙○○為脫手該贓車，
    復與「阿民」基於行使偽造特種文書、公文書、私文書、準
    私文書（即上開經變造之車身號碼及引擎號碼）及詐欺取財
    等犯意之聯絡，於同日14時30分許，由丙○○持上開偽造之
    丁○○身分證、汽車行車執照、汽車新領牌照登記書等車籍
    資料，至臺北縣三重市○○路○ 段101 號之「京都當舖」，
    佯稱其係懸掛上開偽造車牌號碼8U-8176 號自小客車之所有
    人「丁○○」本人，表示要將該車典當，並冒用丁○○之名
    義，分別偽造丁○○之簽名及指印於合約（流當契約）書 (
    簽名2 枚及指印3 枚)、 汽車買賣合約書 (簽名2 枚及指印
    2 枚)及 當票 (簽名乙枚及指印乙枚)上 ，而偽造上開私文
    書，再交予當舖店長甲○○而行使，致使不知情之甲○○陷
    於錯誤而貸與並交付丙○○新臺幣 (下同)40 萬元，而生損
    害於丁○○、甲○○、戶政機關對於國民身份證管理之正確
    性及監理機關管理車籍資料之正確性。嗣因丁○○發現其所
    有之車號8U-8176 號自小客車已遭過戶，遂報警處理，始循
    線查悉上情。
二、案經臺北縣政府警察局三重分局報請臺灣板橋檢察署檢察官
    偵查起訴。
    理  由
一、訊據被告丙○○坦承上開犯罪事實不諱，核與證人吳宏隆、
    袁崇晉於警詢及丁○○、甲○○於警詢及偵查中之證述相符
    ，復有偽造之丁○○身分證影本、偽造之合約（流當契約）
    書、偽造之汽車買賣合約書、偽造之當票、偽造之汽車新領
    牌照登記書、偽造之行車執照各乙張、贓物認領保管單、車
    輛失竊電腦輸入單、車輛竊盜資料個別查詢報表各乙紙、94
    年10月17日內政部警政署刑事警察局刑紋字第0940154726號
    鑑驗書乙份、丙○○指紋卡片乙紙、袁崇晉交三重分局採證
    之上開自小客車引擎號碼1AZ0000000拓模印2 張、車身號碼
    NV0-0000000 拓模印4 張、94年8 月18日及9 月29日交通部
    公路總局台北區監理所北監車字第09400 18046 號及第0000
    000000 B號函各乙份、94年10月4 日鎂德有線公司鎂鑑字第
    94100401號復函及其所附 (號牌)鑑 定報告書、94年10月6
    日國瑞汽車股份有限公司 (94) 國品自第110 號回函之鑑定
    結果及照片10張、AB車比對照片6 張、丁○○所提出之車牌
    號碼8U-8176 號自小客車之行車執照影本、汽車新領牌照登
    記書、汽車出廠與貨物稅完稅證明、使用牌照稅身心障礙免
    稅申請書、93年度汽車燃料繳納證明各乙張在卷可考，被告
    犯行罪證明確，堪以認定，應予依法論科。
二、按被告行為後，刑法第33條第5 款關於罰金刑之規定、第55
    條關於牽連犯之規定，均已於94年2 月2 日修正公布，並自
    95年7 月1 日施行；另刑法施行法已於95年6 月14日增訂該
    法第1 條之1 規定，亦同自95年7 月1 日施行，其將刑法分
    則所定罰金之貨幣單位均改為新台幣，並分別提高為3 倍或
    30倍。按同於95年7 月1 日修正施行之刑法第2 條規定，乃
    係關於新舊法比較適用之準據法，其本身無關行為可罰性要
    件之變更，故於95年7 月1 日前揭法律修正施行後，如有涉
    及比較新舊法之問題，即應逕依修正後刑法第2 條第1 項規
    定，為「從舊從輕」之比較（參見最高法院95年度第8 次刑
    事庭會議決議意旨）。茲就此分述如下：
(一)刑法分則編各罪所定罰金之貨幣單位原為銀元，且依修正前
    刑法第33條第5 款規定，罰金刑為1 銀元以上，而有關罰金
    倍數之調整及銀元與新台幣之折算標準，則定有「罰金罰鍰
    提高標準條例」及「現行法規所定貨幣單位折算新台幣條例
    」，除罰金以1 銀元折算3 元新台幣外，並將72年6 月26日
    以前修正之刑法部分條文罰金數額提高10倍，其後修正者則
    不再提高倍數；嗣修正後刑法第33條第5 款則將罰金刑提高
    為新台幣1 千元以上，並以百元計算之，且因刑法第33條第
    5 款所定罰金貨幣單位既已改為新台幣，刑法分則編各罪所
    定罰金之貨幣單位亦應配合修正為新台幣，且考量刑法修正
    施行後，不再適用「現行法規所定貨幣單位折算新台幣條例
    」，為使刑法分則編各罪所定罰金之最高數額與刑法修正前
    趨於一致，爰增訂刑法施行法第1 條之1 規定，將刑法分則
    編各罪所定罰金之貨幣單位均改為新台幣，並將72年6 月26
    日以前修正之刑法部分條文罰金數額提高為30倍，其後修正
    者則提高為3 倍。是以刑法分則編各罪所定罰金刑之最高數
    額，於上開規定修正後仍屬一致，並無不同；但其罰金刑之
    最低數額，則比修正前提高，從而自以修正前之規定較為有
    利。
(二)修正後刑法第55條規定，業已廢除牽連犯之規定。故犯一罪
    而其方法或結果之行為犯他罪名者，依修正前刑法第55條後
    段規定，認屬牽連犯，應從一重處斷；但依修正後刑法第55
    條規定，則已無牽連犯可資適用，即應將各該犯行以數罪併
    合處罰。是以適用修正前關於牽連犯之規定，自係較為有利
    。
(三)綜合上述各條文修正前、後之比較，自應適用被告行為時之
    法律，即修正前刑法之相關規定及罰金罰鍰提高標準條例第
    1 條前段之規定，予以論處，合先敘明。
三、核被告明知「阿民」所交付之上開汽車車體係來路不明之贓
    物，仍予以收受之行為，係犯刑法第349條第1項之收受贓物
    罪。又按汽車牌照包括號牌、行車執照，為行車之許可憑證
    ，道路交通安全規則第8 條定有明文。故汽車號牌、汽車行
    車執照均為公路監理機關所發給，固具有公文書之性質，惟
    依上開道路交通安全規則規定，汽車牌照、號牌係行車之許
    可憑證，而身分證係由戶政機關之公務員據戶籍等資料所製
    作核發，均屬刑法第212 條之特種文書；汽車之車身號碼、
    引擎號碼，乃製造廠商對該車出廠時之識別文字，除表示該
    車出廠之年度及批號外，亦代表該車品質與信譽，係為表示
    一定用意之證明，應屬刑法第220 條第1 項所規定之以文書
    論之私文書；扣案之偽造汽車新領牌照登記書其上蓋有「交
    通部核定國瑞汽車股份有限公司代辦申請牌照檢驗合格章」
    、「交路檢0000000 號檢驗員莊育欽」、「台北區監理所審
    核合格章」之公印文，用以表彰系爭汽車業經監理機關審核
    合格通過，應屬偽造之公文書。是被告明知車牌號碼8U-817
    6 號車牌2 面、行車執照1 張、「蔡明智」名義之身分證1
    張、車身號碼、引擎號碼以及新領牌照登記書1 張係不明人
    士偽造之特種文書、變造之準私文書及偽造之公文書，仍持
    之連同自己偽造之合約（流當契約）書、汽車買賣合約書及
    當票等私文書向甲○○行使，使甲○○陷於錯誤，貸與並交
    付現金40萬予被告，足以生損害於公路監理機關對於汽車監
    理之正確性、戶政機關對於國民身份證管理之正確性及蔡明
    智、甲○○，核其此部份所為係犯刑法第216 條、第212 條
    之行使偽造特種文書罪；刑法第216 條、第220 條第1 項、
    第210 條之行使變造準私文書罪；刑法第216 條、第211 條
    之行使偽造公文書罪；刑法第216 條、第210 條行使偽造私
    文書罪；以及刑法第339 條第1 項之詐欺取財罪。再者，被
    告偽造「丁○○」署押係偽造私文書之階段行為，偽造合約
    （流當契約）書、汽車買賣合約書及當票等私文書之低度行
    為，應為行使偽造該私文書之高度行為所吸收，均不另論罪
    。被告與「阿民」就上開行使偽造私文書罪、行使偽造公文
    書罪、行使偽造特種文書罪、行使變造準私文書罪及詐欺取
    財罪間，有犯意聯絡及行為分擔，應屬共同正犯。而被告向
    甲○○以一行為而同時行使偽造之車牌、行車執照、身分證
    、汽車新領牌照登記書、合約（流當契約）書、汽車買賣合
    約書、當票及變造之引擎號碼、車身號碼，同時觸犯行使偽
    造特種文書、行使偽造公文書、行使偽造私文書、行使變造
    準私文書等罪名，侵害數法益，為想像競合犯，應依刑法第
    55條之規定，從一較重之行使偽造公文書罪處斷；而被告所
    犯上開收受贓物、行使偽造公文書、詐欺取財三罪間，復具
    有方法目的之牽連關係，亦應依牽連犯之規定，從一較重之
    行使偽造公文書罪處斷。被告前因詐欺案件，於87年6 月11
    日經臺灣高等法院以87年度上易字第2143號判處有期徒刑3
    年2 月，並經最高法院以88年度台上字第1494號駁回上訴確
    定後，另因業務過失致死案件，於89年3 月16日經台灣高等
    法院以88年度交上更二字第24號判處有期徒刑6 月確定，於
    89年10月24日經台灣高等法院以89年度聲字第955 號裁定定
    其應執行刑有期徒刑3 年6 月確定，經送監執行，於91 年7
    月4 日縮短刑期假釋出監，甫於92年10月19日假釋期滿未經
    撤銷，視為執行完畢，有臺灣高等法院被告前案紀錄表1 份
    在卷可參，其受有期徒刑之執行完畢後，5 年內故意再犯有
    期徒刑以上之本罪，為累犯，應依刑法第47條規定加重其刑
    。爰審酌被告犯罪動機、手段，及其所為對於被害車主之權
    益、警方追贓之查緝及車籍之管理，均構成嚴重之影響，惟
    其犯後已坦承犯行，態度尚稱良好等一切情狀，量處如主文
    所示之刑，以資懲儆。
四、扣案偽造之「蔡明智」身分證乙張、汽車新領牌照登記書乙
    張、車號8U-8176 號車牌2 面係本件共同正犯「阿民」所有
    ，且係供犯罪所用之物，均應依修正前刑法第38條第1 項第
    2 款規定宣告沒收之 (按：刑法第38條關於沒收之規定亦於
    95年7 月1 日修正施行，惟因沒收係屬從刑，應隨同主刑適
    用同一準據法，而前揭比較新舊法結果，既適用刑法修正前
    之規定，有關沒收之規定，自應適用修正前刑法第38條規定
    )； 被告於合約（流當契約）書、汽車買賣合約書、當票上
    偽造之「丁○○」之簽名共5 枚、指印共6 枚及汽車新領牌
    照登記書上偽造之「丁○○」印文1 枚、「交通部核定國瑞
    汽車股份有限公司代辦申請牌照檢驗合格章」、「交路檢00
    00000 號檢驗員莊育欽」、「台北區監理所審核合格章」之
    公印文各乙枚，不問屬於被告與否，均應依刑法第219 條之
    規定宣告沒收之，至於變造之引擎號碼1AZ0000000號及車身
    號碼NVI-0000000 號已連同上開車體一併由富邦產物保險公
    司管理科科長吳宏隆領回，非被告所有，爰不予宣告沒收，
    附此敘明。
據上論斷，應依刑事訴訟法第299 條第1 項前段，刑法第2 條第
1 項前段、第28條、第216 條、第210 條、第211 條、第212 條
、第220 條第1 項、第339 條第1 項、第349 條第1 項、第55條
、修正前第55條後段、第47條、修正前第38條第1 項第2 款、第
219 條，罰金罰緩提高標準條例第1 條前段，判決如主文。
本案經檢察官楊展更到庭執行職務
中　　華　　民　　國　　96　年　　1　　月　　11　日
　　　　　　　刑事第十三庭    法　官  林 晏 鵬
以上正本證明與原本無異。
如不服本判決，應於送達後10日內，向本院提出上訴狀。
　　　　　　　　　　　　　　　書記官　陳 映 孜
中　　華　　民　　國　　96　　年　　1　　月　　11　　日
附錄法條：刑法第210 條、第211 條、第212 條、第216 條、第
          220 條、第339條、第349條
